【裁判字號】    92,交上易,1280
【裁判日期】    920813
【裁判案由】    過失傷害
【裁判全文】
臺灣高等法院臺中分院刑事判決                九十二年度交上易字第一二八號
    上  訴  人
    被      告  乙○○
右上訴人因過失傷害案件，不服臺灣臺中地方法院九十二年度易字第三五八號中華民
國九十二年三月四日第一審判決（起訴案號：臺灣彰化地方法院檢察署九十一年度偵
字第一五三八二號），提起上訴，本院判決如左：
    主      文
原判決關於乙○○部分撤銷。
乙○○因過失傷害人，處拘役貳拾伍日，如易科罰金，以參佰元折算壹日。緩刑貳年
。
    事      實
一、乙○○騎乘車牌號碼ＲＡＨ－二二八號輕型機車，於民國（下同）九十一年七月
    十日上午八時十分許，沿臺中縣太平鵬儀路自南往北直行，途經臺中縣太平市○
    ○路三一二巷口時，明知汽車行駛時，駕駛人應注意車前狀況，並隨時採取必要
    之安全措施，而依當時情形，亦無不能注意之情事，且依當時視線良好，並無障
    礙物等情狀，並無不能注意之情事，竟未注意車前狀況，適有騎乘ＥＺＤ－二一
    三號輕型機車之丙○○（因本案經原審判處拘役三十五日、緩刑二年確定），沿
    臺中縣太平市○○路往太平路方向自北往南方向騎行，途經臺中縣太平市○○路
    三一二巷口時，亦明知車輛行駛至無號誌之交岔路口，未劃分幹、支線或同為幹
    線道或支線道者，轉彎車應暫停讓直行車先行，且四車道以上或同向二車道道路
    ，欲左轉彎時，應距交岔路口三十公尺前換入內側車道或左轉彎道，竟直接自臺
    中縣太平市○○路直接逆向違規左轉進入鵬儀路三０五巷口，致乙○○與丙○○
    所騎乘之機車在該巷口發生車禍，導致丙○○受有肘部、腕部挫傷之傷害。
二、案經丙○○訴請及臺中縣警察局霧峰分局報請臺灣臺中地方法院檢察署檢察官偵
    查起訴。
    理      由
一、訊據上訴人即被告乙○○（下稱被告）對於右開時地發生車禍之事實均坦承不諱
    ，惟否認有過失責任，辯稱：當天下雨，伊車前有一輛貨車，告人丙○○則逆向
    行駛云云。經查，右揭事實迭經告訴人丙○○於警訊、偵查及原審指述綦詳，復
    有臺中縣警察局霧峰分局交通事故談話紀錄、道路交通事故調查報告表、照片、
    驗傷診斷書、臺中縣警察局霧峰分局太平分駐所受理各類案件紀錄表等件在卷可
    稽。按離汽車行駛時，駕駛人應注意車前狀況，並隨時採取必要之安全措施，為
    道路交通安全規則第九十四條第三項所明定。被告供稱：當時伊騎行機車行駛鵬
    儀路往建興路方向直行，行駛慢車道時速約二十至三十公里，行經鵬儀路三０五
    巷附近，左側車道上突然有一輛小貨車要右轉，該部自小貨車右轉以後，伊就與
    對方逆向行駛中之ＥＺＤ－二一三號輕型機車撞上，所以未發現對方，伊沒有注
    意車前狀況也有過失等詞，足見被告於在前之自用小貨車右轉後隨即與告訴人丙
    ○○所騎機車相撞，有未能注意車前狀況之過失，且依當時客觀情狀，並無不能
    注意之情事，果非被告與告訴人有上開違規之過失，本案車禍亦不致發生，告訴
    人丙○○不致受有如事實欄所述之傷害，被告過失行為與告訴人丙○○所受傷害
    間，具有相當因果關係至明。雖告訴人丙○○未能遵守兩段式左轉、轉彎車應暫
    停讓直行車先行等情，未遵守道路交通安全規則第一百零二條第一項第二款中段
    、第五款中段明定「車輛行駛至無號誌之交岔路口，未劃分幹、支線或同為幹線
    道或支線道者，轉彎車應暫停讓直行車先行，且四車道以上或同向二車道道路，
    欲左轉彎時，應距交岔路口三十公尺前換入內側車道或左轉彎道」，亦有過失，
    仍不能解免被告刑責。本件事證明確，被告所否認與辯解，無非卸責飾詞，核無
    可採，其犯行堪予認定，應依法論科。
二、核被告所為，係犯刑法第二百八十四條第一項前段過失傷害罪。原審以被告罪證
    明確，依法論罪科刑，固非無見，惟查：告訴人丙○○騎機車延臺中縣太平市○
    ○路往太平路方向自北往南方向騎行，途經臺中縣太平市○○路三一二巷口時，
    直接逆向違規左轉進入鵬儀路三０五巷口，被告則騎機車沿臺中縣太平鵬儀路自
    南往北直行，二車在巷口發生車禍，二車並非在同一車道上行駛，原判決亦同此
    認定，惟原審卻以裁定更正論述被告除上揭過失外，另有違反道路交通安全規則
    第九十四條第一項「汽車在同一車道行駛時，除擬超越前車外，後車與前車之間
    應保持隨時可以煞停之距離」之疏忽，前後矛盾，尚有未洽。被告上訴意旨指摘
    原判決量刑過重，固無可取，惟原判決既有上述可議之處，自屬無可維持，應由
    本院將原判決關於被告部分撤銷改判。審酌被告素行、犯罪手段、方法、丙○○
    過失程度多於被告，被告傷重於丙○○，犯後態度等一切情狀，量處被告如主文
    第二項示之刑，並諭知易科罰金之折算標準。末查，被告前未曾受有期徒刑以上
    刑之宣告，有臺灣臺中地方法院檢察署刑案資料查註紀錄表及本院被告全國前案
    紀錄表各一紙在卷可按，告訴人丙○○所受傷勢並非嚴重，因偶發車禍案件肇致
    本案訟累，被告經此偵審教訓，當益知戒慎而無再犯之虞，因認前之宣告刑，以
    暫不執行為適當，爰併予宣告緩刑二年，以勵自新。
據上論斷，應依刑事訴訟法第三百六十九條第一項前段、第三百六十四條、第二百九
十九條第一項前段，刑法第二百八十四條第一項前段、第四十一條第一項前段、第七
十四條第一款，罰金罰鍰提高標準條例第一條前段、第二條，判決如主文。
本案經檢察官甲○○到庭執行職務。
中      華      民      國    九十二    年      八      月     十三     日
                                    臺灣高等法院臺中分院刑事第七庭
                                          審判長法  官  林  榮  龍
                                                法  官  黃  日  隆
                                                法  官  江  錫  麟
右正本證明與原本無異。
不得上訴。
                                                書記官  陳  振  海
中      華      民      國  九十二   年       八      月    十四    日
附錄論罪科刑法條：
刑法第二百八十四條：
  因過失傷害人者，處六月以下有期徒刑、拘役或五百元以下罰金，致重者，處一年以
  下有期徒刑、拘役或五百元以下罰金。
  從事業務之人，因業務上之過失傷害人者，處一年以下有期徒刑、拘役一千元以下罰
  金，致重傷者，處三年以下有期徒刑、拘役或二千元以下金。
                                                                        Ｉ


司法院資訊處製作；財團法人民間司法改革基金會備份。
